臺灣臺北地方法院民事判決　九十年度簡上字第五四三號
　　上　訴　人　義華營造工程有限公司
　　法定代理人　甲○○
　　被上訴人　　瑞門實業有限公司
　　法定代理人　丙○○
　　複　代理人　乙○○
右當事人間請求給付貨款事件，上訴人對於中華民國九十年六月二十六日本院台北簡
易庭九十年度北簡字第八三０號第一審判決提起上訴，本院判決如左：
    主  文
上訴駁回。
第二審訴訟費用由上訴人負擔。
    事  實
甲、上訴人方面：
壹、本訴上訴部分：
  一、聲明：
  （一）原判決不利於上訴人部分廢棄。
  （二）右廢棄部分被上訴人第一審之訴及假執行之聲請均駁回。
  （三）第一、二審訴訟費用由被上訴人負擔。
  二、陳述：除與原審判決書所載者相同茲予引用外，補稱：
  （一）系爭岩釘欠約契約約定效用暨保證品質之瑕疵：
      １上訴人所承攬台灣電力公司（下稱台電公司）本件引水工程，須使用錨錠力
        （即拉拔力）達十五公噸之岩釘始符功能效用之品質需求，被上訴人承辦人
        曾出示岩釘產品廣告型錄予上訴人採購經歷陳聖峰並保證此種岩釘抗拔荷重
        為十四至十八公噸，符合該工程功能效用之品質需求，嗣後上訴人始向被上
        訴人訂購系爭「SS-46」型岩釘，並要求須經拉拔力測試。另由被上訴人代
        上訴人所擬出示業主台電公司之「開縫管岩釘施工計畫暨試驗計畫書」（下
　　　　稱計劃書）多次提及系爭岩釘在岩盤中之錨錠力至少達十五公噸，足證被上
        訴人於訂約當時確已保證系爭岩釘有該等品質效用。
      ２另由兩造系爭買賣契約之價款新台幣（下同）拾玖萬仟柒佰伍拾元（不
        含稅）即為五二五支岩釘之價格，與被上訴人之報價單第一項上所載完全相
        符，足見本件系爭買賣標的物僅有五二五之岩釘。至於安裝工具、測試工具
        以及測試器，係被上訴人為證明系爭岩釘符合十五公噸以上之拉拔力，義務
        提供予上訴人作測試之用。
      ３採購訂單上「Pull-out  test」並非誤寫，而係將議約過程中被上訴人所為
        之承諾即岩釘需經拉拔力測試特別加以註明，即由被上訴人提供拉拔力測試
        所需之工具。且觀兩造締約之真意，應為岩釘需經過測試，並由被上訴人義
        務提供測試所用之工具，至於是否由被上訴人或上訴人實施測試，並非所問
        。且證人陳聖峰於原審審理時已經離職，非上訴人員工，其證述自無偏頗上
        訴人之必要。
      ４被上訴人主張系爭岩釘之製作原廠Ingersoll-rand係經ISO9001認證之公司
        未見其舉證以明說，且即便經ISO9001認證亦不能以此即謂該公司所生產之
        任何產品皆符合品質規格需求而無瑕疵可能。
      ５被上訴人於原審自認系爭岩釘未通過拉拔力測試，依據民事訴訟法第二百七
        十九條第一項之規定，應認為系爭岩釘未符合兩造合約約定暨所保證之品質
        而有瑕疵。且上訴人於系爭岩釘測試失敗後，即改以他種岩釘測試，並已測
        試成功，業經業主台電公司核准施作於該項工程。被上訴人雖辯稱評估地質
        不合、施工不良致系爭岩釘未能通過測試，然自應其就此部分舉證之。
  （二）兩造買賣契約已解除，被上訴人請求付款即屬無據：
        本件被上訴人既保證系爭岩釘之錨錠力符合十五公噸之品質要求，依據民法
        第三百五十四條、消費者保護法第二十二條規定，被上訴人自應擔保系爭岩
        釘具有約定效用暨保證之品質，本件系爭岩釘因有前述缺少契約約定暨保證
        品質之瑕疵，上訴人已依據民法第三百五十九條規定向被上訴人主張解除契
        約在案，被上訴人請求上訴人給付貨款，即無理由。
  （三）對被上訴人抗辯之陳述：
        測試義務之有無與被上訴人應負擔之瑕疵擔保責任係屬二事，即便兩造未約
        定需經測試，被上訴人仍應負擔瑕疵擔保責任。
  三、證據：除援用原審之立證方法外，提出廣告型錄、「開縫管岩釘施工計劃暨試
　　　驗計劃書」、採購訂單、報價單、解除契約寒、匯款憑單及發票（以上皆影本
      ）等件為證。
貳、反訴上訴部分：
  一、聲明：
  （一）原判決廢棄。
  （二）被上訴人應給付上訴人新台幣貳拾萬零陸仟柒佰壹拾玖元及自民國八十九年
        三月十日起至清償日止按年息百分之五計算之利息。
  （三）第一、二審訴訟費用由被上訴人負擔。
  二、陳述：除與原審判決書所載者相同茲予引用外，補稱：
      上訴人以依民法第三百五十九條規定解除兩造系爭買賣契約，故自得請求被上
      訴人返還所受領之價款貳拾萬零陸仟柒佰壹拾玖元及自受領時即八十九年三月
      十日起至清償日止之利息。
  三、證據：援用原審之立證方法。
乙、被上訴人方面：
  一、聲明：駁回上訴。
  二、陳述：除與原審判決書所載者相同茲予引用外，補稱：
  （一）本件上訴人向被上訴人訂購者均為「商品實物」並非測試服務，包括岩釘五
        二五支、安裝工具二組、測試工具二組、拉拔器一組，至於報價單與採購訂
        單上之價格不同乃商場上議價之結果。本件買賣之標的為商品，其總價僅計
        入岩釘之價格，贈送安裝工具二組及測試工具二組，再借用拉拔器（但用完
        未能完整返還，應賠償被上訴人十萬元）係為合理之買賣條件。
  （二）上訴人承包台電公司之工程繁多且甚為複雜，對於地質鑽探以及隧道之土質
        等，應依其專業知識選擇適當之岩釘種類及規格，被上訴人僅依上訴人之訂
        購指示出貨，本件系爭「SS-46」型岩釘，岩釘本身經材質測試報告，並無
        瑕疵，至於上訴人施工後是否通過拉拔測試則非被上訴人本件買賣契約所保
        證之範圍。
  （三）依被上訴人提出之之報價單、原廠訂購單及出貨單所載，本件採購項目第四
        項均為「Pull  tester」或「拉拔器」，即為貨品名稱，此與上訴人採購訂
        單上數量單位記載為１set（一組）相符，且被上訴人出貨單上並註明係「
        借用」，又被上訴人出貨單及其公司函上均載明：上訴人用完未能完整返還
        應「賠償十萬元」等語，足證本件之系爭買賣標的為岩釘材料，僅附帶由被
        上訴人借給上訴人使用一些測試工具，不另計價而已，拉拔測試之工作應由
        被告自行為之，如此解釋方符合兩造締約之真意。且上訴人於原審中一再強
        調由被上訴人負擔測試義務，卻於上訴狀內改稱由被上訴人提供測試所用之
        工具，至於是否由被上訴人或上訴人提供測試，並非所問。上訴人前後說詞
        矛盾，自可認定被上訴人並無測試義務。
  （四）系爭買賣契約被上訴人無保證通過測試之特別約定：
      １被上訴人如有此項特別約定，必於契約上註明，但本件訂購單及出貨單上並
        無記載，且本件被上訴人於契約獲利僅為三十幾萬，不可能因薄利願意承擔
        上訴人鉅大工程之測試義務。
      ２隧道工程需用之岩釘，必須按照地質狀況等，專業判斷選用岩釘規格選用之
        岩釘除須符合地質外，尚須依照專業嚴謹施工，詳細計算岩釘間之距離，如
        有誤差將影響岩釘之拉拔力，被上訴人提供之岩釘係原廠製作，廣告型錄上
        所載系爭岩釘之拉拔荷重為十四至十八公噸，係因地質關係所為之預估差距
        ，並非廣告不實。上訴人專業判斷錯誤致未能通過測試之十五公噸，豈可將
        此損失轉而主張被上訴人提供之岩釘有瑕疵，進而解除契約。
  （五）被上訴人於銷售過程中，一再強調被上訴人確保所交貨品其本身之材質一定
        符合廣告型錄上所列之標準，而被上訴人所代擬之「開縫管岩釘施工計劃暨
        試驗計劃書」乃係於上訴人要求提供其他展品之範本參考下完成，內容並經
        上訴人要求修改至其完全接受且同意之情形下，才交與上訴人作為其向業主
        爭取使用之機會，且該計劃書內被上訴人從未保證必使上訴人通過拉拔測試
        之要求。
  三、證據：援用原審之立證方法。
    理  由
一、本訴部分：被上訴人主張上訴人於八十九年二月間因承包訴外人台灣電力公司日
    月潭工地隧道工程需用岩釘，乃向被上訴人訂購岩釘乙批，總價參拾玖萬參仟柒
    佰伍拾元，被上訴人依約送貨至指定地點交付完畢，上訴人僅支付貨款半數後，
    尚欠壹拾玖萬陸仟捌佰柒拾伍元，屢經催討，均拒清償，爰請求上訴人給付如數
    欠款及自起訴狀繕本送達翌日即九十年一月十九日起至清償日止按年息百分之五
    計算之利息等語，業據提出報價單、採購單、原告律師催告函、被告律師催告函
    、原告出貨單、原告公司函等件影本為證。上訴人則以：兩造間之訂購合約包括
    岩釘之拉拔測試，被上訴人交付之岩釘未能通過拉拔測試，上訴人已委請律師發
    催告函，解除兩造之訂購合約，被上訴人再請求被告給付未付貨款，應無理由云
    云等語置辯。
二、反訴部分：上訴人（即反訴原告）主張被上訴人（即反訴被告）依兩造間之訂購
    合約所交付之系爭岩釘，因未能通過拉拔測試，缺少合約約定效用暨其所保證品
    質之瑕疵，上訴人已依民法第三百五十九條規定解除兩造之訂購合約，自得請求
    被上訴人返還已先給付之貨款貳拾萬零陸仟柒佰壹拾玖元及自反訴狀繕本送達翌
    日後之九十年二月二十八日起至清償日止按年息百分之五計算之利息云云，業據
    提出匯款憑單、發票等件影本為證。被上訴人則否認上訴人得主張物之瑕疵及解
    除兩造之訂購合約，辯稱兩造之買賣標的為岩釘之商品實物，而非測試服務，本
    件契約並無特別約定測試義務及保證效用等語。
三、本件兩造對於確有本件系爭契約存在，及上訴人僅支付貨款半數後，尚欠壹拾玖
    萬陸仟捌佰柒拾伍元未支付，另本件契約係屬商品實物買賣等情不爭執，本件之
    主要爭點：系爭岩釘是否應經過拉拔測試及被上訴人有無擔保系爭岩釘有十五噸
    以上拉拔力之品質。
四、上訴人雖以廣告型錄明定系爭SS46型岩釘有十四至十八公噸之拉拔值、由被上訴
　　人所提供之計劃書、採購訂單上第四項之約定及證人陳聖峰之證言足證雙方約定
    須經拉拔測試云云。然查：
（一）被上訴人主張上訴人訂購之系爭岩釘SS46     Split     set，其製造之原廠
      Ingersoll-rand係經ISO9001認證之公司，原廠型錄中有關材質及測試方式之
      內容均與實際產品一致，依〝Inetrnational  Rollforms〞材質測試報告，本
      件SS46 Split set之拉拔值可達五萬磅以上  (22727kg=22.727公噸)，此有被
      上訴人提出之材質測試報告影本為證。本件系爭岩釘之實際上拉拔值為何，須
      經實際測試方可得知正確數據，然買受人亦可信賴出賣人所提供相關資料，未
      必要求出賣人為拉拔測試，故不能由廣告型錄有約定拉拔值即認定兩造間確有
      約定須為拉拔測試。
（二）又上訴人雖自認其有提供計劃書予被上訴人交給業主台電公司審核，且該計劃
      書中有提及「依甲方（即業主）指示於不同性質之岩盤內施作岩釘拔出試驗」
      、「岩釘在岩盤中之錨錠力至少應達十五公噸或甲方指示值」等語。然此係因
      被上訴人代上訴人提出計劃書與業主，且係應上訴人要求提供其他產品之範本
      參考下完成，內容並經上訴人要求修改至其接受同意情形下，方用以作為上訴
      人向其業主爭取使用之機會。綜觀前開計劃書之文字，「被上訴人」並無保證
      必使上訴人通過拉拔測試之要求或對上訴人保證系爭岩釘有十五噸以上之拉拔
      力，故亦無法僅依該計劃書就認定被上訴人有拉拔測試之義務。
（三）被上訴人所發出之採購訂單上項目第四項記載為「Pull-out  test」（拉拔測
      試），惟其數量單位記載為１set（一組），且輔之以被上訴人提出之之報價
      單、原廠訂購單及出貨單所載，本件採購項目第四項均為「Pull  tester」或
      「拉拔器」，即為貨品名稱，此與上訴人採購訂其用語應指一組物品，而非一
      項工作，故採購訂單上之tset應係為tester之誤載。且被上訴人出貨單上並註
      明係「借用」，又被上訴人出貨單及其公司函上均載明：上訴人用完未能完整
      返還應「賠償十萬元」等語，足證本件之系爭買賣標的為岩釘材料，僅附帶由
      被上訴人借給上訴人使用一些測試工具，不另計價而已，拉拔測試之工作應由
      被告自行為之，如此解釋方符合兩造締約之真意。
（四）證人陳聖峰於原審雖證稱：「（採購訂單：pull-out  test為何？）係指被上
      訴人提供拉拔測試、（被上訴人報價單所為測試完歸還為何？）被上訴人報價
      問上訴人是否購買測試器，後來沒買，後在採購訂單增加pull-out  test這一
      項，應該交易範圍包括由被上訴人提供拉拔測試」等語（見原審九十年三月二
      十日訊問證人筆錄）。惟證人作證時係上訴人公司員工，除其證詞不免偏頗於
      上訴人外，其證稱pull-out  test係指被上訴人提供拉拔測試，但若係由被上
      訴人提供拉拔測試，則測試之方法、標準等均應在合約中訂明，而該採購訂單
      上並無此等事項之記載，顯係不合常情；且拉拔測試之工作既由被上訴人提供
      ，應由被上訴人自行備置工具始為合理，當不致如採購訂單上仍由被上訴人提
      供上訴人其他之測試工具，且於出貨單上載明「借用」並表示借用完畢應完整
      無缺歸還，否則無條件「賠償被上訴人十萬元」，從而證人陳聖峰之證言顯係
      有違常情不足採信。故應如被上訴人所稱本件之系爭買賣標的為岩釘材料，僅
      附帶由被上訴人借給被告使用一些測試工具，不另計價而已，拉拔測試之工作
      應由上訴人自行為之，如此解釋方符合兩造締約之真意。
（五）又本件之廣告型錄、計劃書載明系爭岩釘之拉拔荷重為十四至十八公噸，其拉
      拔荷重會有差距，係因岩釘所施用之土質、施工條件不同而產生之差異。本件
      上訴人既無法證明被上訴人確有「保證」系爭岩釘具有十五公噸以上拉拔力，
      而系爭買賣之岩釘自身仍有其一定之效用品質，實難謂系爭岩釘欠缺預定效用
      暨保證品質，而構成瑕疵要求解約。
    綜上所述，被上訴人就本件特定工程並不負拉拔測試義務，且又無擔保系爭岩釘
    有十五公噸以上之拉拔力，則上訴人以系爭買賣之岩釘未能通過其承包日月潭工
    地隧道工程之拉拔測試，而主張缺少兩造合約約定效用暨原告保證品質之瑕疵，
    進而主張解除兩造之訂購合約云云，實非有據，仍應就系爭訂購合約，履行給付
    買賣價金之義務。
五、從而，本件被上訴人主張上訴人應給付未支付之貨款為可採，上訴人所辯均為無
    可取。故被上訴人依兩造間之訂購合約請求上訴人給付未支付之貨款及法定遲延
    利息，為有理由，應予准許。是則原審判命上訴人如數給付，於法並無不合。又
    上訴人即反訴原告主張被上訴人交付之岩釘欠缺預定效用暨保證品質為不足採。
    是則上訴人執此主張解除兩造間之訂購合約，請求被上訴人即反訴被告返還已付
    之貨款及給付法定遲延利息云云，為無理由，不應准許。原審為上訴人敗訴之判
    決及駁回其假執行之聲請，並無不合。上訴意旨指摘原判決不當，求予廢棄改判
    ，為無理由，應予駁回。
六、本件事證已臻明確，兩造其餘攻擊防禦方法及證據，經本院審酌，認與判決結果
    不生影響，爰不予一一論列，併此敘明。
七、據上論結，本件上訴為無理由，依民事訴訟法第四百三十六條之一第三項、第四
    項、第四百四十九條第一項、第七十八條，判決如主文。
中　　　華　　　民　　　國　　九十一　　　年　　四　  　月　　十一　　　日
                                            民事第四庭審判長法官　謝明珠
                                                            法官  洪于智
                                                            法官  黃柄縉
右為正本係照原本作成
本判決不得上訴
中　　　華　　　民　　　國　　九十一　　　年　　四　　 月　　十一　　　日
　　　　　　　　　　　　　　　　　　　　　　　　　　　法院書記官　楊湘雯
